【裁判字號】    94,訴,583
【裁判日期】    950908
【裁判案由】    過失致死等
【裁判全文】
臺灣雲林地方法院刑事判決               94年度訴字第583號
公  訴  人  臺灣雲林地方法院檢察署檢察官
被      告  丁○○
選任辯護人  唐淑民律師
上列被告因過失致死等案件，經檢察官提起公訴（94年度偵字第
1520號），本院判決如下：
    主  文
丁○○無罪。
丁○○被訴過失傷害部分，公訴不受理。
    理  由
壹、無罪部分：
    一公訴意旨略以：
      被告丁○○與葉榮輝（已歿）係位於雲林縣土庫鎮○○段
      第566 、567 、568 地號土地（以下簡稱566 地號等3 筆
      土地）養豬場之地下爆竹製造工廠（下稱爆竹工廠）之實
      際負責人，從事製造爆竹之火藥填充，係從事爆竹製造業
      務之人，2 人未向雲林縣主管機關申請許可並獲得許可文
      件，亦未經勞動檢查機構審查或檢查合格，竟自民國94年
      3 月27日起，以每日新臺幣 (下同)1,000元之工資僱用林
      國証、陳美雲、李許須、戊○（下稱林國証等4 人），在
      上開爆竹工廠，從事製造爆竹之工作，係勞工安全衛生法
      所稱之雇主。2 人均應注意供製造笛炮之過氯酸鉀的化工
      原料，係屬於勞工安全衛生法第5 條第1 項第2 款所稱之
      爆炸性物質，依規定為防止該物質引起危害，應有符合標
      準之必要安全衛生設備，又所用之壓藥機桿頭之頭部直角
      部位應稍加切削，但不得為錐形，依當時情形，並無不能
      注意之情事，竟疏未注意，未遵守上開將所用壓藥機桿頭
      頭部直角部位稍加切削，並不得為錐形之規定。嗣於同年
      4 月2 日，葉榮輝使用壓藥機裝填火藥，因壓藥機之桿頭
      頭部為錐形，壓藥時造成較大之摩擦力，而造成爆炸及起
      火，導致李許須、陳美雲因創傷性休克當場死亡，葉榮輝
      因頭頸軀幹大面積爆炸傷，於同月5 日上午6 時5 分許，
      因心肺衰竭不治死亡，因認被告涉犯刑法第276 條第2項
      業務過失致死罪、爆竹煙火管理條例第23條、勞動檢查法
      第34條第1 項第1 款、勞工安全衛生法第31條第1 項（起
      訴書原記載勞工安全衛生法第32條第1 項第1 款，公訴檢
      察官當庭變更為勞工安全衛生法第31條第1 項）等罪嫌。
    二檢察官提出之證據：
      (一)證人張子朋於94年4月2日之警詢筆錄。
      (二)告訴人甲○○於94年4月2日之警詢筆錄。
      (三)告訴人丙○於94年4月2日之警詢筆錄。
      (四)證人李豐助於94年4月2日之警詢筆錄。
      (五)證人李文昌於94年7月28 日之警詢筆錄。
      (六)證人乙○於94年4月2日之警詢筆錄，及94年5月9日在檢
        察官面前之具結證述筆錄。
      (七)證人沈麗珠於94年4月3日之警詢筆錄。
      (八)證人林國証於94年7月4日在檢察官面前之具結證述筆錄
        。
      (九)證人戊○於94年7 月4 日及同年月6 日在檢察官面前之
        具結證述筆錄。
      (十)證人戊○於94年4 月21日在消防局之談話筆錄。
      (十一)雲林縣土庫鎮地下爆竹煙火工廠勞工從事壓藥作業發生
        爆炸致雇主葉榮輝、勞工李許須及陳美雲死亡、勞工林
        國証、戊○灼傷職業災害檢查報告書（下稱職業災害檢
        查報告書）1 份。
      (十二)雲林縣消防局火災原因調查報告書1份。
      (十三)內政部消防署火災證物鑑定報告1份。
      (十四)財團法人彰化基督教醫院94年8 月1 日94彰基病歷字第
        9407080 號函1份。
      (十五)雲林縣土庫鎮○○段566 地號3 筆土地房屋租賃契約書
        1 份。
      (十六)雲林縣土庫鎮○○段566 地號3 筆土地所有權狀及土地
        登記謄本各1 份。
      (十七)沈麗珠所有位於雲林縣崙背鄉○○村○○鄰○○路421 巷
        18弄23號房屋之租賃契約書、雲林縣稅捐稽徵處93年房
        屋稅轉帳繳納證明單各1份。
      (十八)扣留之爆竹及原料照片18張、爆炸現場照片2 張及現場
        位置圖1 份。
      (十九)臺灣雲林地方法院檢察署檢察官相驗李許須及陳美雲屍
        體筆錄、相驗屍體證明書、驗斷書各2 份、相驗照片4
        張。
      (二十)臺灣嘉義地方法院檢察署檢察官相驗葉榮輝之筆錄、相
        驗屍體證明書、驗斷書、彰化基督教醫院法醫參考病歷
        摘要各1份及相驗照片6 張。
      被告於94年4月2日及同年月3日之警詢筆錄。
      被告於94年4 月18日在檢察官面前之供述筆錄。
    二被告之辯解及辯護人之辯護意旨略以：
      (一)被告辯稱：我不是爆竹工廠的老闆，從頭到尾都是葉榮
        輝找我幫他找土地、房子，但我不是戊○、李許須、陳
        美雲及林國証等人之雇主。
      (二)辯護人為被告辯護稱：
        1.本案認定被告與葉榮輝是共同雇主的話，應有證據證
          明被告與葉榮輝有合夥關係，即被告有資金支出、技
          術指導或勞力付出。然本件依相關證人之證述，均可
          證明被告無任何資金支出，技術亦為葉榮輝提供，被
          害人上下班也是葉榮輝載送，被告未在現場指導林國
          証或戊○如何製造爆竹。
        2.本件被告係因剛出獄，原本想要養豬，但因資金不足
          ，葉榮輝又來找被告要求幫忙承租地方及出借車子，
          被告基於在監執行時，葉榮輝多次資助其家人，才幫
          忙找地點及出借車子給葉榮輝使用，被告就爆竹工廠
          之經營，無資金支出、技術指導或勞力付出，非共同
          雇主。
    三本院之判斷：
      (一)證據能力部分：
        1.被告及其辯護人對檢察官所舉書面證據，除乙○於94
          年4 月2 日之警詢筆錄，認乃傳聞證據，不同意列為
          證據調查外，其餘檢察官所舉之證據，均同意有證據
          能力。
        2.檢察官聲請傳喚證人乙○到庭作證，證人乙○於本院
          所為之證述，與警詢中之供述大致相符，故證人乙○
          之警詢筆錄，無刑事訴訟法第159條之2所列例外之情
          況，依同法第159條第1項之規定，不得作為證據。
        3.其餘被告、辯護人同意列為證據調查之供述書面證據
          ，本院審酌該書面作成時之情況，認為適當，依刑事
          訴訟法第159條之5第1項之規定，認均具證據能力。
      (二)本院認為檢察官提出之證據不足以證明被告犯罪之理由
        ：
        1.按犯罪事實應依證據認定之，無證據不得認定犯罪事
          實，刑事訴訟法第154 條第2 項定有明文。又檢察官
          就被告犯罪事實，應負舉證責任，並指出證明之方法
          。因此，檢察官對於起訴之犯罪事實，應負提出證據
          及說服之實質舉證責任，倘其所提出之證據，不足為
          被告有罪之積極證明，或其指出證明之方法，無從說
          服法院以形成被告有罪之心證，基於無罪推定之原則
          ，自應為被告無罪判決之諭知（最高法院92年臺上字
          第128 號判例要旨參照）。
        2.又行為人雖非故意。但按其情節應注意，並能注意，
          而不注意者，為過失；勞工安全衛生法所稱雇主，謂
          事業主或事業之經營負責人；雇主對防止爆炸性、發
          火性等物質引起之危害，應有符合標準之必要安全衛
          生設備；事業單位使勞工在未經勞動檢查機構審查或
          檢查合格之爆竹煙火工廠作業，處3 年以下有期徒刑
          、拘役或科或並科新臺幣15萬元以下罰金；未依規定
          向縣（市）主管機關申請許可並獲得許可文件，擅自
          製造爆竹煙火者，處負責人3 年以下有期徒刑、拘役
          或併科新臺幣300 萬元以下罰金；無負責人或負責人
          不明時，處罰實際負責執行業務之人，刑法第14條第
          1 項、勞工安全衛生法第2 條第2 項、第5 條第1項
          第2 款、勞動檢查法第34條第1 項第1 款及爆竹煙火
          管理條例第23條分別定有明文。檢察官認被告與葉榮
          輝均為爆竹製造工廠之負責人，未依規定將壓藥機桿
          頭之頭部直角部位稍加切割，致壓藥機之桿頭頭部為
          錐形，壓藥時造成較大之摩擦力，而造成爆炸及起火
          ，導致李許須、陳美雲及葉榮輝等人死亡，涉犯業務
          過失致死罪嫌。故檢察官認被告係該爆竹工廠之負責
          人，有注意義務，然被告否認為該爆竹工廠之負責人
          。從而，本案之首要爭點，即在於(1)被告是否為勞工
          安全衛生法所指之「雇主」？(2)被告是否符合勞動檢
          查法所指之「事業單位」？(3)被告是否為爆竹煙火管
          理條例所指之「負責人」或「實際負責執行業務之人
          」？(4)被告對林國証等4 人勞工安全衛生之管理有無
          注意義務？
        3.陳美雲、李許須及戊○受人僱用，與葉榮輝在566 地
          號等3 筆土地上之養豬場內，裝填火藥、壓藥製造爆
          竹，林國証亦受僱於該養豬場內鋪設磚塊與地板，嗣
          因製造爆竹之壓藥機桿頭頭部為錐形，壓藥時卡模，
          退模時造成較大之摩擦力，引起爆炸，致陳美雲、李
          許須及葉榮輝死亡，戊○及林國証受傷；566 地號等
          3 筆土地養豬場內之爆竹工廠，未經勞動檢查機構審
          查或檢查合格，亦未向縣市主管機關申請製造爆竹煙
          火許可等情，有告訴人甲○○、丙○之警詢筆錄、證
          人林國証、戊○在檢察官面前之證述筆錄及本院審理
          時之具結證述、戊○在消防局之談話筆錄、職業災害
          檢查報告書、雲林縣消防局火災原因調查報告書、內
          政部消防署火災證物鑑定報告、財團法人彰化基督教
          醫院函文、現場照片、位置圖、檢察官相驗筆錄、相
          驗屍體證明書、驗斷書及相驗照片等件在卷可證。陳
          美雲、李許須、戊○及葉榮輝在未經勞動檢查機構審
          查或檢查合格，亦未申請製造爆竹煙火許可之爆竹煙
          火工廠作業，製造爆竹，林國証亦在該地鋪設水泥，
          嗣因製作爆竹不慎引爆火藥，致陳美雲、李許須及葉
          榮輝死亡，戊○及林國証受傷一節，應堪認定。
        4.檢察官提出證人張子朋之警詢筆錄、證人林國証、許
          縛於檢察官面前之證述筆錄、戊○於消防局之談話筆
          錄、職業災害檢查報告書等證據，證明被告為林國証
          等4 人之雇主，為該爆竹工廠之負責人或實際負責執
          行業務之人。被告則辯稱：我不是負責人，車號H8-3
          217 號自小貨車是我在使用，但葉榮輝因酒醉駕車，
          車子遭扣押，所以我將該自小貨車借給葉榮輝使用。
          經查：
          (1)車號H8-3217 號自小貨車為被告之子張子朋所有，
            94年3 、4 月間係由被告持有、使用，爆竹工廠發
            生爆炸時，該自小貨車停放在現場，貨車上置有爆
            竹原料等情，業據證人張子朋於警詢時陳述明確，
            及現場照片在卷可佐，並為被告所稱是。
          (2)證人林國証於檢察官面前具結證稱：丁○○打電話
            跟我講他朋友要找水泥工，我便答應他，後來葉榮
            輝帶我到爆竹工廠工作，現場是葉榮輝指示我工作
            的，工作內容為鋪設磚塊與地板，葉榮輝告訴我1
            天薪資約新臺幣（下同）1,000 元。證人林國証於
            本院審理時亦具結證稱：我在94年間從事水泥修補
            工作；爆炸發生前約二十餘日，我到丁○○在虎尾
            鎮的金紙行泡茶，葉榮輝也在場，葉榮輝問有何人
            會水泥工，我說我會，葉榮輝就叫我過去，他說1
            天薪資大約1,000 元，沒有確定多少錢，我之後也
            沒有領到錢；整個泡茶交談過程中，丁○○沒有跟
            我說過薪資如何計算或要作什麼工作；丁○○當天
            晚上就打電話跟我確認是否要過去工作，因為張秉
            雄跟我本來就認識，葉榮輝則是當天泡茶才認識。
            隔天早上，我先到丁○○金紙行，丁○○開車載我
            和葉榮輝一起到案發現場，當時還沒有什麼東西；
            我到那邊將地下的水泥地板磨平、補修，作門檻、
            磚塊地板及磨水泥平臺等雜事，都是葉榮輝指示我
            做事，丁○○大部分時間都不在那邊，他不會指示
            我，我不知道丁○○與葉榮輝之間的關係，也不知
            道老闆是何人；爆炸前幾天，約94年3 月底時，有
            看到葉榮輝載3 、4 個女工來工作，我不知道她們
            作什麼，她們是在另一邊工作，丁○○有來過4 、
            5 次，在那邊走來走去，我不知道他做什麼事；我
            有看到送便當來的都是丁○○，沒有看到的，就不
            知道是何人送來的；有司機載運機械過來工廠，我
            不知道何人接貨；我曾經看過葉榮輝自己1 人載運
            機械、原料過來爆竹工廠1 次，但沒有看過丁○○
            載送東西到事故現場。我對於職業災害檢查報告中
            所附的談話紀錄內容沒有印象，也沒有印象有勞動
            檢查所的人到醫院幫我製作筆錄，我在案發現場只
            幫葉榮輝搬過原料，沒有做過沖天炮攪拌工作，也
            沒有問葉榮輝原料是什麼東西。
          (3)證人戊○於檢察官面前具結證稱：我是在工廠被炸
            傷的老闆（即葉榮輝）僱請我至土庫鎮工作，他親
            口告訴我他是老闆，也是他開車來載我的；丁○○
            帶老闆來找我，我去工廠工作時，未再見過此人。
            戊○於本院審理時亦具結證稱：被告和被告太太「
            阿卿」帶被告的葉姓朋友（即葉榮輝）去我家，叫
            我到土庫鎮工廠工作，說要作手工，被告的葉姓朋
            友在爆炸案中被炸死了；被告的葉姓朋友跟我說工
            資1 天1,000 元，也是他載我、陳美雲和「阿珠」
            （即李許須）到工廠，教我們如何工作；我將管子
            放在塑膠平臺上，李許須將米白色粉末放入管中，
            再交給陳美雲作；我在現場3 天沒有看過被告，被
            告沒有跟我說過1 天工資多少，也沒有看過被告送
            便當過來；我沒有領到薪水；老闆是那個被炸死的
            人（即葉榮輝），我們都叫他老闆，他也會回應，
            被告帶他來時，有說工廠是那個人在做，那個人也
            說是他自己要做的，被告沒有份。
          (4)由證人林國証、戊○之具結證述可知：
            被告使用之車號H8-3217 自小貨車雖於爆竹工廠
              發生爆炸時，停放在現場，其上並置放爆竹原料
              ，然依證人林國証之證述，林國証只看過葉榮輝
              載運機械、原料至現場，沒有看過被告載運機械
              或原料到現場。故被告辯稱將上開自小貨車借予
              葉榮輝使用，應屬真實。檢察官亦未提出其他證
              據，證明被告確實駕駛上開自小貨車載運製造爆
              竹之機械或原料至爆竹工廠，自難僅憑上開自小
              貨車停放在案發現場，遽認被告有參與爆竹工廠
              之經營。
            被告僅於葉榮輝尋找水泥工及從事爆竹製造工人
              時，介紹林國証等4 人予葉榮輝，然就僱傭薪資
              如何計算、林國証等4 人工作之內容，均由葉榮
              輝與林國証等4 人洽談，接送戊○、李許須及陳
              美雲至工廠，及指導林國証等4 人工作，亦係葉
              榮輝，被告僅於中午時送過數次便當至爆竹工廠
              ，供葉榮輝及林國証等4 人食用，被告未曾與葉
              榮輝、戊○、李許須及陳美雲等人在爆竹工廠一
              同製造爆竹，亦未指示林國証等4 人應如何施工
              及製造爆竹，林國証及戊○均未領得薪資，故亦
              無證據證明林國証等4 人之薪資係由被告支付，
              或被告曾參與爆竹工廠之經營、管理、業務執行
              或盈餘分配。
            被告帶同葉榮輝至戊○住處時，被告及葉榮輝均
              曾向戊○表示工廠是葉榮輝在做，被告沒有參與
              ，亦據證人戊○於本院審理時證述明確，益可證
              明被告並非林國証等4 人之雇主，亦非實際負責
              執行製造爆竹煙火業務之人。
            職業災害檢查報告書上記載被告為葉榮輝之合夥
              人，係爆竹工廠之事業經營負責人。然而，依職
              業災害檢查報告書一、(七)勞雇關係說明之記載，
              報告人是依據林國証於94年4 月2 日行政院勞工
              委員會中區勞動檢查所（下稱勞檢所）之談話紀
              錄認定被告與葉榮輝合夥經營爆竹工廠。林國証
              之上開談話紀錄係被告以外之人在審判外之陳述
              ，為傳聞證據，依刑事訴訟法第159 條第1 項之
              規定，本無證據能力，證人林國証於本院審理時
              ，亦否認曾接受勞檢所人員製作談話紀錄，該份
              職業災害檢查報告書關於雇主部分之認定，自為
              本院所不採。
          (3)檢察官另提出被告於警詢及檢察官面前之供述筆錄
            、證人李豐助、李文昌之警詢筆錄、證人乙○於檢
            察官面前之具結證述筆錄，證明被告出資承租566
            地號3 筆土地，以供葉榮輝作為爆竹工廠。被告於
            本院審理時雖供稱：93年12月1 日向乙○承租566
            地號3 筆土地時，原本要養豬，但因為承租後評估
            養豬成本不夠，所以沒有去建設，之後我開設金紙
            行，本來跟乙○說我不要承租了，葉榮輝剛好來找
            我說要做爆竹，需要地方，我才帶葉榮輝去找乙○
            ，表示由葉榮輝繼續承租，之後94年3 月份的租金
            ，是葉榮輝給乙○的。然而：
            認定犯罪事實應依證據，為刑事訴訟法所明定，
              故被告否認犯罪事實所持之辯解，縱屬不能成立
              ，仍非有積極證據足以證明其犯罪行為，不能遽
              為有罪之認定，最高法院著有30年上字第1831號
              判例要旨可資參照。
            被告於94年4 月2 日及同年月3 日警詢時供稱：
              我經濟困難，葉榮輝僱用我從事雜務工作，拜託
              我幫忙找地方承租，因為他是外地人對地方不熟
              ，我就聯絡地主之弟乙○接洽，用我太太李錦雲
              之名義承租該養豬場，葉榮輝叫我不要告訴地主
              是要從事爆竹製作，所以我是以養豬之名義承租
              的；我向李豐助承租養豬場，每個月10,000 元
              ，1 次付足3 個月份，是葉榮輝支出的，由我陪
              同葉榮輝拿去給乙○。從而，被告前後供述不一
              ，其於本院審理時之供述，是否可信，即屬可疑
              。
            被告於本院審理時亦供稱：葉榮輝經濟狀況比較
              好，我是93年11月才出獄，出獄後經濟狀況不好
              ，經濟來源是依靠以前剩下的，還有跟我姊夫借
              錢。被告前因過失致死案件，經臺灣高等法院臺
              南分院判處有期徒刑1 年2 月，最高法院駁回上
              訴確定後，92年10月28日入監執行，於93年11月
              12日縮短刑期假釋出監，有臺灣高等法院被告前
              案紀錄表1 份在卷可按。是被告於93年12月間與
              乙○洽談承租566 地號3 筆土地時，甫假釋出獄
              ，經濟狀況不好，而經營養豬或養雞場，一開始
              需有大量資金購買豬隻或雞隻及飼料，被告當不
              可能在經濟狀況不好，未經評估之情形下，即支
              付租金承租養豬場，復於承租後未進行養豬場之
              改良，或購買豬隻、雞隻及飼料。故被告於本院
              審理時之供述，極可能係犯後避免因為葉榮輝承
              租566 地號3 筆土地作為爆竹工廠，遭認定係爆
              竹工廠之負責人，為撇清與葉榮輝之關係，而為
              虛偽供述，並不足採。
            證人乙○於檢察官面前具結證稱：566 地號3 筆
              土地是我哥哥李豐助的，因李豐助在臺北，所以
              被告與他太太相偕到我崙背住處，向我表示要養
              豬，想承租豬舍，當天被告叫他太太拿3 個月租
              金30,000元及押金30,000元給我，時間是93年12
              月1 日。證人乙○於本院審理時則具結證稱：93
              年12月1 日是被告與他太太到我崙背鄉住處向我
              承租566 地號3 筆土地，當場簽契約時，有交付
              租金30,000元及押金共60,000元給我，我不曾看
              過葉榮輝，也不認識葉榮輝，94年3 月1 日被告
              不曾帶葉榮輝去找我或交錢給我。然證人乙○嗣
              後改稱：沒有收押金，第1 次拿租金30,000元，
              第2 次拿租金30,000元，總共60,000元，都是被
              告和他太太一起拿給我的，93年12月1 日開始租
              ，到3 月我都沒有去向被告收租金，被告也沒有
              跟我聯絡過。由上開證人乙○之證述可知：(甲)證
              人乙○就被告於簽約當天究係交付租金30,000元
              抑或租金及押金共60,000元與乙○，前後證述不
              一。(乙)乙○於93年12月1 日簽約當日收受3 個月
              租金30,000元及押金30,000元，94年3 月1 日復
              收受租金30,000元，有房屋租賃契約書及房租收
              （付）款明細欄各1 份在卷可參。是乙○於本院
              審理時改稱簽約當日未收受押金，顯與事實不符
              。(丙)又證人乙○證稱與葉榮輝不相識，然辯護人
              於本院審理時詢問證人乙○是否見過葉榮輝，證
              人乙○在未提示葉榮輝照片或其他資料之情形下
              ，立即斬釘截鐵答稱未曾見過，有悖於常理。(丁)
              再者，乙○平時居住在臺北縣板橋市，業據乙○
              於本院審理時證述明確。被告與乙○係約定3 個
              月繳交租金1 次，於94年3 月1 日繳交期限屆至
              前，乙○與被告必先聯繫如何收租，故乙○證稱
              3 個月內與被告均未聯絡，亦與常情有違。(戊)此
              外，566 地號3 筆土地所有權人李豐助於94年間
              以承租名義人李錦雲為被告，訴請李錦雲賠償56
              6 地號3 筆土地其上豬舍因爆炸所受之損失，經
              本院民事庭判處李錦雲應賠償李豐助395,352 元
              ，有本院94年度訴字第346 號民事判決1 份在卷
              可按。從而，實難排除乙○係因葉榮輝與被告偕
              同至乙○住處，交付租金與乙○，乙○知悉租金
              及押金實係由葉榮輝支付，為避免影響李豐助求
              償訴訟進行，而於本院審理時，為上開保留而不
              實證述之可能。
            被告甫於93年11月12日假釋出獄，在監執行期間
              ，葉榮輝曾資助被告家屬之經濟，堪認被告於93
              年12月間，經濟狀況確實不佳。而經營該爆竹工
              廠，需每月支付租金與乙○10,000元，及林國証
              等4 人之薪資每人每日約1,000 元，另葉榮輝經
              由被告介紹以每月3,000 元向沈麗珠承租雲林縣
              崙背鄉○○村○○鄰○○路421 巷18弄23號房屋，
              置放製造爆竹之原料，有證人沈麗珠之警詢筆錄
              及房屋租賃契約書1 份在卷可證。警方亦於94年
              4 月2 日在沈麗珠上開房屋內，查獲過氯酸鉀13
              袋（每袋25公斤）、苯二鉀14袋（每袋25公斤）
              、半成品21袋（每袋14公斤）及塑膠軟管37箱等
              原料，在爆竹工廠爆炸現場，則遺有壓藥機及過
              氯酸鉀等原料，有扣留之煙火原料照片可以佐證
              。以上各情，均需要一定之資金始能支應，實難
              認甫出獄且經濟狀況不佳之被告，有能力支付。
              而被告為葉榮輝尋找人力、工廠地點、送便當等
              工作，確符合被告所供其為葉榮輝僱用從事雜務
              工作。被告於警詢中之供述，應非虛妄。
            從而，被告於本院審理時之辯解雖不足採信，然
              檢察官提出之證據，不足證明被告係爆竹工廠之
              出資者，自難遽認被告與葉榮輝合夥經營爆竹工
              廠。
        5.綜上所述，檢察官提出之證據不足以證明被告為勞工
          安全衛生法所謂之「雇主」，有管理林國証等4 人勞
          工安全衛生事務之注意義務，亦不足以證明被告為爆
          竹煙火管理條例所指之「負責人」或「實際負責執行
          業務之人」，或被告是勞動檢查法所指之「事業單位
          」。檢察官所提出之證據，或其指出證明之方法，未
          能使本院之心證達到確信其為真實之程度，就被告是
          否涉犯檢察官所指上開罪嫌，仍有合理懷疑之存在，
          揆諸前揭法條及判例意旨，自應就被告為無罪判決之
          諭知。
貳、公訴不受理部分：
    一公訴意旨另以：前開爆竹工廠爆炸，另造成林國証受有耳
      膜破裂及背部、雙手、雙腳等處2 至3 度燒傷之傷害，戊
      ○則受有身體燒傷、多處撕裂傷及皮膚缺損傷、合併腹部
      穿刺傷、左耳外傷性耳膜破裂之傷害，因認被告另涉犯刑
      法第284 條第2 項業務過失傷害罪嫌。
    二按告訴乃論之罪，未經合法告訴者，應諭知不受理之判決
      ，刑事訴訟法第303 條第3 款定有明文。
    三本件被告因業務上之過失傷害戊○、林國証部分之犯罪事
      實，檢察官認係犯刑法第284 條第2 項業務過失傷害罪，
      依同法第287 條前段之規定，係告訴乃論之罪。茲本件被
      告業務過失傷害戊○、林國証部分，未經有告訴權之人提
      起合法告訴，依據前開說明，應為不受理判決之諭知。
、適用之法條
    刑事訴訟法第301條第1項、第303條第3款，判決如主文。
中    華    民    國    95    年    9     月    8     日
                  刑事第五庭    審判長法  官 侯 廷 昌
                                      法  官 李 秋 瑩
                                      法  官 楊 欣 怡
以上正本證明與原本無異。
如不服本判決，應於判決送達後10日內，向本院提出上訴狀。
                                      書記官 洪 秀 虹
中    華    民    國    95    年    9     月    8     日

司法院資訊處製作；財團法人民間司法改革基金會備份。
